【裁判字號】    96,訴,3176
【裁判日期】    970312
【裁判案由】    強盜等
【裁判全文】
臺灣高雄地方法院刑事判決              96年度訴字第3176號
公  訴  人  臺灣高雄地方法院檢察署檢察官
被      告  丙○○
指定辯護人  義務辯護人張蓉成律師
上列被告因強盜等案件，經檢察官提起公訴（95年度偵字第2509
9號），本院判決如下：
    主  文
丙○○犯結夥強盜罪，累犯，處有期徒刑柒年月。
    事  實
一、丙○○前於民國93年間，因竊盜案件，經本院以93年度易字
    第828 號判處有期徒刑8 月確定，甫於95年1 月31日縮刑期
    滿執行完畢。詎仍不知悔改，於95年8 月31日凌晨3 時許，
    在高雄市○○區○○街42號「聯誼大飯店」611 室，與黃清
    得、黃建雄（均經檢察官為不起處分）謀議以強暴、脅迫方
    式向乙○○取得財物，謀議既定，即共同基於為自己不法之
    所有之意圖，結夥三人，由丙○○指使不知情之簡文哲（另
    經檢察官為不起訴處分）以電話邀約乙○○至上開房間內。
    嗣於同日凌晨4 時15分許，乙○○抵達上開房間後，即由丙
    ○○開口表示伊等現在身上沒有錢，要乙○○先借予行動電
    話及金錢，經乙○○拒絕，黃清得、黃建雄乃共同出手毆打
    乙○○之頭部、臉部、上半身、後腦等部位，致乙○○受有
    臉部紅腫、鼻樑挫傷之傷害，以該等強暴手段至使乙○○不
    能抗拒後，即由黃清得自乙○○之口袋強取乙○○所有之大
    同牌TC-709型行動電話1 具，並交與丙○○，丙○○繼而出
    言威嚇逼迫乙○○簽下面額新台幣（下同）1 萬元之本票1
    紙，交給黃建雄保管收執，3 人乃結夥以強暴、脅迫手段強
    取財物得逞，黃清得、黃建雄2 人即離開而中止犯意聯絡。
    丙○○見黃清得、黃建雄離開後，竟承前強盜之犯意，於乙
    ○○已遭毆打至不能抗拒之際，帶乙○○前往聯誼大飯店旁
    之停車場，強行取走乙○○所有之MP3 1 台得逞。丙○○乃
    於同日上午，將上開行動電話及MP3 持往變賣得款1, 700元
    ，並與黃清得、黃建雄共同飲酒花用完畢。嗣經乙○○報警
    ，始循線查悉上情。
二、案經乙○○訴由高雄市政府警察局鹽埕分局報告臺灣高雄地
    方法院檢察署檢察官偵查起訴。
    理  由
一、證據能力之認定：
    按被告以外之人於審判外之言詞或書面陳述，除法律有規定
    者外，不得作為證據，刑事訴訟法第159 條固定有明文，惟
    被告以外之人於審判外之陳述，雖不符同法第159 條之1 至
    之4 規定，而經當事人於審判程序同意作為證據，法院審酌
    該言詞陳述或書面陳述作成時之情況，認為適當者，亦得為
    證據。又當事人、代理人或辯護人於法院調查證據時，知有
    第159 條第1 項不得為證據之情形，而未於言詞辯論終結前
    聲明異議者，視為有前項之同意，此亦據同法第159 條之5
    規定明確。查本案所引用之其餘證據資料（詳後引證據），
    其中傳聞書面證據部分，縱無刑事訴訟法第159 條之1 至第
    159 條之4 或其他規定之傳聞證據例外情形，亦因被告及其
    辯護人、檢察官或同意可作為證據使用，或未聲明異議，依
    刑事訴訟法第159 條之5 第1 項、第2 項之規定，本院審酌
    該證據作成之情況，並無不當，認以上揭文書作為證據，應
    屬適當。則依刑事訴訟法第159 條之5 第1 項之規定，有證
    據能力。
二、上揭事實，業據被告丙○○於本院審理時坦承不諱，核與告
    訴人乙○○指述之情節大致相符，且據共犯即證人黃清得、
    黃建雄均於警詢、偵查中供稱確有毆打告訴人等語（警卷第
    11、15頁，偵卷第14、17頁）、證人簡文哲於警詢及偵查中
    證稱經被告指示撥打電話通知告訴人前來等情明確（偵卷第
    14頁）。次以，告訴人業於警詢中指稱其遭黃清得、黃建雄
    毆打後鼻樑上方有受傷等語（警卷第18、19頁），核與證人
    即製作筆錄之員警謝清文於偵查中結證：告訴人報案時，因
    距案發一段時間，傷口已經痊癒，當時檢查告訴人僅有鼻樑
    上輕微挫傷等情相符（偵卷第53頁），且被告亦於本院審理
    中供稱告訴人遭毆打後，伊有看見告訴人臉部紅紅的等語（
    院卷第89頁），而證人謝清文前揭證詞雖未見告訴人臉部有
    紅腫之傷勢，惟衡以皮膚之紅腫傷易隨時間經過而消退，此
    為吾人生活經驗之事實，告訴人於95年9 月4 日製作筆錄時
    距離案發既已有數日，證人謝清文未見其他紅腫傷勢，亦難
    逕認告訴人確未受有臉部紅腫受傷之事實，則堪認告訴人遭
    毆打後，確受有臉部紅腫、鼻樑挫傷之傷害自明。再公訴意
    旨雖又認被告與證人黃清得、黃建雄就上開強盜犯行並無犯
    意之聯絡，惟本件案發之前，被告與證人黃清得、黃建雄即
    在上址房間內謀議向告訴人取財，證人黃清得、黃建雄於案
    發前已知悉被告將逼告訴人簽立本票，業據被告於本院審理
    中供明在卷（院卷第83頁）；又告訴人進入上址房間後，一
    拒絕交出手機，即由證人黃清得、黃建雄上前毆打，隨即由
    證人黃清得強取告訴人之手機，更據告訴人於警詢、偵查中
    指證明確（警卷第18頁、偵卷第47頁）。證人黃清得雖於警
    詢中證稱：係被告以電話通知伊與黃建雄到上開房間，伊等
    一進門，被告即指著告訴人向伊等表示告訴人毆打其胞弟並
    欠錢不還，因告訴人不回應被告之話語，伊才動手毆打告訴
    人，黃建雄接著毆打告訴人（警卷第14頁），然證人黃建雄
    確於警詢中證稱：伊先徒手毆打告訴人後，因告訴人撞到黃
    清得，黃清得才動手毆打告訴人（警卷第11頁），就何人先
    動手毆打一節，所證已有不一致，況被告於本院審理中亦供
    稱伊與告訴人並無債務糾紛，證人黃清得、黃建雄均明知此
    事，且知悉伊與告訴人並無金錢往來等語（院卷第91頁），
    衡以被告、告訴人與證人黃清得、黃建雄均係朋友，果無其
    情，被告、告訴人亦當無故意陷害友人而分別為該等供述、
    指述之理，益見證人黃清得、黃建雄上開所辯，均係事後卸
    責之詞，其2 人就強盜告訴人上揭行動電話及本票1 事，確
    與被告有共同犯意聯絡及行為分擔至明。綜上足認被告自白
    核與事實相符，洵堪採為論罪科刑之依據，本件事證明確，
    被告犯行堪以認定，應予依法論科。
三、按強盜罪之成立，需以強暴、脅迫、藥劑、催眠術或他法為
    手段，至使他人不能抗拒，而強取或迫使他人交付其物始得
    成立；而所謂不能抗拒，指行為人所施於被害人之強暴、脅
    迫，足以抑壓被害人之抗拒，而使被害人身體上或精神上處
    於不能抗拒之狀態，使其喪失意思自由，不論被害人實際上
    有無抗拒行為，仍於強盜罪之成立不生影響，最高法院30年
    上字第3023號判例意旨參照。次按強暴即暴行，指有形的抑
    制人之反抗而言，被告與共犯黃清得、黃建雄徒手毆打告訴
    人，係為不法腕力之實施，已具體的對告訴人實施暴行，此
    與純以言詞對於被害人之精神施以壓力尚屬有別，應認此行
    為係屬強暴而非脅迫。則本案被告夥同黃清得、黃建雄共同
    毆打告訴人，造成告訴人臉部紅腫及鼻樑挫傷等傷害，且觀
    諸被告與共犯黃清得、黃建雄共3 人圍住告訴人，以人多勢
    眾配合武力毆打之客觀情況，依一般社會通念，自足以壓抑
    告訴人意思決定自由，至不能抗拒之程度。是核被告所為，
    係犯刑法第328 條之強盜罪而有刑法第第321 條第1 項第3
    款結夥3 人之情形，應依刑法第330 條第1 項規定論處。公
    訴意旨認被告強取告訴人行動電話、本票之行為係犯刑法第
    328 條之罪，容有未恰，又被告單獨強取告訴人MP3 之行為
    ，係利用告訴人前遭毆打不能抗拒之狀態下為之，應為其之
    前強盜行為之延續，公訴意旨認另犯刑法第304 條之強制罪
    ，亦有未當，惟其基本事實同一，其起訴法條均應予變更。
    至被告傷害告訴人之行為，為強暴行為之當然結果，不另論
    罪。被告與共犯黃清得、黃建雄就上開強盜行動電話、本票
    之犯行，有犯意聯絡及行為分擔，均為共同正犯。又本件告
    訴人因強暴行為受有臉部紅腫、鼻樑挫傷之傷害，業如前述
    ，公訴意旨認未成傷，或有誤認，亦併予敘明。又被告前於
    93 年 間，因竊盜案件，經本院以93年度易字第828 號判處
    有期徒刑8 月確定，並於95年1 月31日縮刑期滿執行完畢，
    有臺灣高雄地方法院檢察署刑案資料查註紀錄表、台灣高等
    法院被告前案紀錄表各1 份在卷足稽，其於有期徒刑執行完
    畢後5 年內故意再犯本件有期徒刑以上之罪，為累犯，應依
    刑法第47條第1 項規定加重其刑。爰審酌被告甫滿20歲餘，
    竟不思以己力合法獲取財物，僅因缺錢花用，即結夥強盜他
    人財物，並致告訴人受傷，且告訴人所強盜之行動電話、MP
    3 又遭變賣不復尋得，受有財產之損害，並造成心理難以抹
    滅之恐懼，本不宜寬貸，惟念其終於本院審理時能坦承犯行
    ，供承全部經過，尚有悔意，態度良好，且其強盜所得本票
    尚未進一步向告訴人或其家屬催討兌現，所賣得金錢僅有1,
    700 元，暨其犯罪之動機、手段、告訴人所受傷勢尚屬輕微
    等一切情狀，量處如主文所示之刑，以資懲儆。
據上論斷，應依刑事訴訟法第299 條第1 項前段、第300 條，刑
法第28條、第330 條第1 項、第328 條、第321 條第1 項第3 款
、第47條第1 項，判決如主文。
本案經檢察官甲○○到庭執行職務。
中    華    民    國    97    年    3    月    12    日
                  刑事第十三庭審判長  法  官 黃惠玲
                                      法  官 楊國煜
                                      法  官 黃苙荌
以上正本證明與原本無異。
如不服本判決應於收受本判決後10日內向本院提出上訴書狀，並
應敘述具體理由，如未敘述上訴理由者，應於上訴期間屆滿後20
日內補提理由書狀於本院（均須按他造當事人之人數附繕本）「
切勿逕送上級法院」。
中    華    民    國    97    年    3    月    12    日
                                      書記官 郭育秀
附錄本案論罪科刑法條全文：
中華民國刑法第321條
犯竊盜罪而有左列情形之一者，處六月以上、五年以下有期徒刑
：
一  於夜間侵入住宅或有人居住之建築物、船艦，或隱匿其內而
    犯之者。
二  毀越門扇、牆垣或其他安全設備而犯之者。
三  攜帶兇器而犯之者。
四  結夥三人以上而犯之者。
五  乘火災、水災或其他災害之際而犯之者。
六  在車站或埠頭而犯之者。
前項之未遂犯罰之。
中華民國刑法第328條
意圖為自己或第三人不法之所有，以強暴、脅迫、藥劑、催眠術
或他法，至使不能抗拒，而取他人之物或使其交付者，為強盜罪
，處5 年以上有期徒刑。
以前項方法得財產上不法之利益或使第三人得之者，亦同。
犯強盜罪因而致人於死者，處死刑、無期徒刑或10年以上有期徒
刑；致重傷者，處無期徒刑或7 年以上有期徒刑。
第 1 項及第 2 項之未遂犯罰之。
預備犯強盜罪者，處 1 年以下有期徒刑、拘役或 3 千元以下罰金。
刑法第330條
犯強盜罪而有第三百二十一條第一項各款情形之一者，處七年以
上有期徒刑。
前項之未遂犯罰之。


司法院資訊處製作；財團法人民間司法改革基金會備份。
